【裁判字號】    96,訴,3786
【裁判日期】    970617
【裁判案由】    偽造文書等
【裁判全文】
臺灣板橋地方法院刑事判決              96年度訴字第3786號
公  訴  人  臺灣板橋地方法院檢察署檢察官
被      告  乙○○
選任辯護人  林清漢律師
上列被告因偽造文書等案件，經檢察官提起公訴（96年度偵字第
2483號），被告於準備程序中就被訴事實為有罪之陳述，經本院
合議庭裁定由受命法官獨任進行簡式審判程序，並判決如下：
    主  文
乙○○共同行使偽造私文書，足以生損害於他人，累犯，處有期
徒刑捌月。減為有期徒刑肆月，如易科罰金，以銀元佰元即新
臺幣玖佰元折算壹日。
    事  實
一、乙○○前因偽造文書案件，經臺灣桃園地方法院以90年度訴
    字第1358號判決判處有期徒刑6 月，如易科罰金以銀元300
    元折算1 日，並經臺灣高等法院92年度上訴字第1642號判決
    駁回上訴確定，於民國92年11月4 日易科罰金執行完畢。又
    因詐欺案件，經臺灣桃園地方法院以90年度易字第2449號判
    決判處有期徒刑5 月，如易科罰金，以銀元300 元折算1 日
    確定，亦於92年11月4 日易科罰金執行完畢。嗣乙○○於93
    年9 月間，經甲○○授權以其名義辦理銀行貸款，購買桃園
    縣龍潭鄉○○路○ 段56巷25弄4 號建物及土地，並取得甲○
    ○所有之臺灣郵政股份有限公司板橋八甲郵局帳號00000000
    000000號帳戶（以下簡稱板橋郵局帳戶）之存摺及其國民身
    分證。詎乙○○預慮以甲○○之資力，將無法通過金融機構
    審核，竟與某真實姓名年籍不詳、自稱「林憲晃」之成年男
    子基於行使偽造私文書及意圖為自己不法所有之犯意聯絡，
    由「林憲晃」以不詳方式，偽造前開板橋郵局帳戶之存摺紀
    錄，表彰甲○○於93年2 月至同年9 月間，以該帳戶從事多
    項金融活動，及至同年9 月20日止，其帳戶內尚有新臺幣（
    下同）332921元存款之旨，足生損害於甲○○本人，再由乙
    ○○於93年9 月27日，將不知情之甲○○填具之交通銀行房
    貸申請書，連同其國民身分證及前述偽造之板橋郵局存摺紀
    錄，持向交通銀行北中壢分行（現為兆豐國際商業銀行北中
    壢分行，以下簡稱兆豐銀行）承辦人員楊淑合辦理貸款手續
    而為行使，致兆豐銀行誤認甲○○具有相當資力，還款能力
    無虞，而於93年11月10日撥付500 萬元之貸款。
二、案經甲○○訴由臺灣板橋地方法院檢察署檢察官偵查起訴。
    理  由
一、上揭事實，業據被告乙○○於本院審理時坦承不諱，核與告
    訴人甲○○及證人楊淑合於檢察事務官詢問時證述之情節相
    符。並有兆豐國際商業銀行北中壢分行96年4 月19日兆銀北
    中壢字第70號函所附交通銀行房貸申請書、甲○○國民身分
    證、板橋郵局存摺影本各1 件、臺灣郵政股份有限公司板橋
    郵局96年6 月5 日板營字第0960201262號函所附開戶資料、
    客戶歷史交易清單各1 件、桃園縣大溪地政事務所他項權利
    證明書、土地建築改良物抵押權設定契約書、交通銀行一般
    / 理財/ 綜合房屋擔保放款合約、消費性貸款對帳單各1 件
    附卷可資佐證，俱徵被告前揭不利於己之自白與事實相符。
    綜上，本案事證明確，被告犯行堪予認定。
二、按94年2 月2 日修正公布，95年7 月1 日施行之刑法第2 條
    第1 項：「行為後法律有變更者，適用行為時之法律。但行
    為後之法律有利於行為人者，適用最有利於行為人之法律。
    」之規定，係規範行為後法律變更所生新舊法律比較適用之
    準據法，於新法施行後，應適用新法第2 條第1 項之規定，
    為「從舊從輕」之比較（最高法院95年第8 次刑事庭會議決
    議意旨參照）。被告行為後，刑法第33條第5 款、第67條、
    第68條之規定，業於94年2 月2 日修正公布，並自95年7 月
    1 日起施行。關於罰金刑之最低數額，修正前刑法第33條第
    5 款原規定為銀元1 元（即新臺幣3 元）以上，其加減依修
    正前刑法第68條規定，僅加減最高度；修正後刑法第33條第
    5 款則規定罰金為新臺幣1000元以上，以百元計算之，其加
    減依修正後刑法第67條規定，最高度與最低度同加減之。據
    此計算，修正後罰金刑最低數額及其加重之規定，對被告並
    非有利，依刑法第2 條第1 項前段，應適用修正前之刑法規
    定。
三、核被告所為，係犯刑法第216 條、第210 條行使偽造私文書
    罪及同法第339 條第1 項詐欺取財罪。被告與「林憲晃」間
    就上開犯行，有犯意之聯絡及行為之分擔，皆為共同正犯（
    被告行為後，刑法第28條規定雖於95年7 月1 日修正施行，
    修正後刑法第28條規定之共同正犯，限於直接從事構成犯罪
    事實之行為者，被告係直接從事構成犯罪事實之行為而犯罪
    ，依修正前後刑法第28條規定，皆為正犯，應不生比較新舊
    法之問題）。被告偽造存摺紀錄之私文書後持以行使，其偽
    造之低度行為，為行使之高度行為所吸收，不另論罪。而被
    告以一行使偽造私文書之行為，同時向兆豐銀行施用詐術，
    觸犯上開二罪，為想像競合犯，應依刑法第55條規定，從一
    重之行使偽造私文書罪論處。又被告有如本判決事實欄所述
    論罪科刑之執行紀錄，有臺灣高等法院被告前案紀錄表存卷
    為憑，其於徒刑執行完畢後5 年內故意再犯上開有期徒刑以
    上之罪，為累犯，應依刑法第47條第1 項規定，加重其刑（
    被告行為後，刑法第47條規定雖亦於95年7 月1 日修正施行
    ，然被告係故意行使偽造私文書而犯罪，依修正前後刑法第
    47條規定，均為累犯，不生比較新舊法之問題）。爰審酌被
    告之素行、智識程度，其犯罪之動機、目的、手段，兼衡被
    告以偽造之存摺紀錄辦理貸款所獲利益，對告訴人及兆豐銀
    行所肇損害，暨被告犯後坦承犯行，態度良好等一切情狀，
    量處如主文所示之刑，資為懲儆。末查，被告所犯上開各罪
    ，其犯罪時間係在96年4 月24日前，且合於減刑要件，應依
    中華民國九十六年罪犯減刑條例規定，減其刑為二分之一。
四、被告行為後，刑法第41條規定業於95年7 月1 日修正施行，
    關於易科罰金之折算標準，修正前刑法第41條第1 項規定以
    銀元1 元（即新臺幣3 元）以上3 元以下折算1 日，並依罰
    金罰鍰提高標準條例第2 條規定，就其數額提高為100 倍；
    修正後刑法第41條第1 項則規定以新臺幣1000元、2000元或
    3000元折算1 日，易科罰金，罰金罰鍰提高標準條例第2 條
    規定即不再適用。比較修正前後易科罰金之折算標準，以修
    正前之規定有利於被告，應依刑法第2 條第1 項前段，適用
    修正前刑法第41條第1 項前段規定，諭知減刑後易科罰金之
    折算標準。
據上論斷，應依刑事訴訟法第273 條之1 第1 項、第299 條第1
項前段，刑法第2 條第1 項前段、第28條、第216 條、第210 條
、第339 條第1 項、第55條、第47條第1 項、（修正前）第41條
第1 項前段，刑法施行法第1 條之1 第1 項、第2 項前段，中華
民國九十六年罪犯減刑條例第2 條第1 項第3 款、第7 條、第9
條，廢止前罰金罰鍰提高標準條例第2 條，現行法規所定貨幣單
位折算新臺幣條例第2 條，判決如主文。
本案經檢察官張誌洋到庭執行職務。
中    華    民    國    97    年    6     月    17    日
                        刑事第四庭  法  官  廖  怡  貞
以上正本證明與原本無異。
如不服本判決，應於送達後10日內向本院提出上訴狀，上訴於臺
灣高等法院（須附繕本）。
                                    書記官  林  惠  齡
中    華    民    國    97    年    6     月    23    日
附錄本案論罪科刑法條全文：
中華民國刑法第216條
（行使偽造變造或登載不實之文書罪）
行使第210 條至第215 條之文書者，依偽造、變造文書或登載不
實事項或使登載不實事項之規定處斷。
中華民國刑法第210條
（偽造變造私文書罪）
偽造、變造私文書，足以生損害於公眾或他人者，處5 年以下有
期徒刑。
中華民國刑法第339條
（普通詐欺罪）
意圖為自己或第三人不法之所有，以詐術使人將本人或第三人之
物交付者，處5 年以下有期徒刑、拘役或科或併科1000元以下罰
金。
以前項方法得財產上不法之利益或使第三人得之者，亦同。
前二項之未遂犯罰之。


司法院資訊處製作；財團法人民間司法改革基金會備份。
